臺灣高等法院刑事裁定
110年度抗字第1032號
抗  告  人
即  受刑人  林秀龍



上列抗告人即受刑人因聲明異議案件，不服臺灣桃園地方法院11
0年度聲字第1815號，中華民國110年6月1日裁定，提起抗告，本
院裁定如下：
    主  文
抗告駁回。                                             
    理  由
一、原裁定意旨略以：抗告人即受刑人林秀龍前因違反毒品危害
    防制條例等案件，分別經法院判處有期徒刑7月、4月、4月
    、5月、2年、2年6月、2年、2年2月、3年8月（共8罪）、7
    月確定，復經本院以110年度聲字第806號裁定應執行有期徒
    刑15年，嗣經最高法院以110年度台抗字第566號裁定駁回抗
    告確定（下稱甲案）；又於民國108年1月17日再犯故買贓物
    罪，經原審法院以109年度壢簡字第494號判處拘役50日，後
    經抗告人於原審法院109年度簡上字第585號審理中撤回上訴
    確定（下稱乙案）等情，有前述本院裁定、最高法院裁定、
    原審法院判決及本院被告前案紀錄表在卷可佐。而乙案欲適
    用刑法第51條第9款但書免除拘役執行之規定，前提需符合
    同法第50條，以「裁判確定」前犯數罪，合於數罪併罰之情
    狀，且所定之執行刑有3年以上有期徒刑及拘役時，始有不
    執行拘役之可能，而所謂「裁判確定」，乃指首先確定之科
    刑判決。然甲案數罪中首先確定科刑判決之日為「107年12
    月25日」，即甲案應以該日作為上述定應執行刑之基準日，
    而抗告人所為乙案犯罪時間為「108年1月17日」，乙案之犯
    罪時間既係於甲案之首先確定科刑判決之日「後」，乙案自
    不符合刑法第50條而得與甲案數罪定應執行刑，亦無同法第
    51條第9款但書規定不執行拘役之適用，從而臺灣桃園地方
    檢察署（下稱桃園地檢署）檢察官就抗告人所犯乙案為指揮
    執行，核無不當。抗告人指摘該署執行檢察官所為之執行指
    揮處分有違法或不當，自無理由，應予駁回等語。
二、抗告意旨略以：刑法第51條第9款規定，3年以上有期徒刑與
    拘役，應採吸收主義，蓋因長刑期執行後，再執行短刑期，
    毫無意義，既為法界所認可，抗告人刑期15年至少須服刑10
    年以上，若再執行拘役50日，有何意義？本院定執行刑15年
    後，抗告人卻無法免除拘役，造成有失公平正義之現象。若
    甲、乙2人同時入監執行，甲有期徒刑3年6月，可免拘役，
    乙有期徒刑15年，卻仍須執行拘役，此令甲、乙情何以堪，
    豈非與刑法第51條第9款立法意旨相違？抗告人與一般受刑
    人均不懂法理，僅知此情有失公允，難以甘服，是否須重新
    立法或司法救濟，方能免此矛盾情形？請法官明示云云。
三、按裁判確定前犯數罪者，併合處罰之；數罪併罰有二裁判以
    上者，應依第51條之規定，定其應執行之刑；依刑法第51條
    第5款至第8款所定之刑，併執行之，但應執行者為3年以上
    有期徒刑與拘役時，不執行拘役。刑法第50條、第53條、第
    51條第9款分別定有明文。又被告一再犯罪，經受諸多科刑
    判決確定之情形，上開所謂裁判確定，乃指首先確定之科刑
    判決而言；亦即以該首先判刑確定之日作為基準，在該日期
    之前所犯各罪，應依刑法第51條各款規定，定其應執行之刑
    ；在該日期之後所犯者，則無與之前所犯者合併定執行刑之
    餘地。惟在該日期之後所犯之罪，倘另符合數罪併罰者，仍
    得依前述法則處理，數罪併罰既有上揭基準可循，自無許法
    院任擇其中最為有利或不利於被告之數罪，合併定其應執行
    刑之理；否則，仍有適用法則不當之違背法令（最高法院10
    6年度台抗字第304號、103年度台抗第721號裁定意旨參照）
    。故刑法第51條第9款之規定，係指受刑人於裁判確定前犯
    數罪，經分別宣告有期徒刑及拘役，而合於同法第50條併合
    處罰之規定，且所定之執行刑有3年以上有期徒刑及拘役時
    ，始有不執行拘役之可言。如係各別犯罪，應接續執行而無
    定應執行刑之情形（如裁判確定後再犯罪），縱所執行之刑
    期已超過3年有期徒刑，且有拘役，仍無刑法第51條第9款規
    定之適用。
四、查抗告人前因犯施用第二級毒品等數罪，經本院以110年度
    聲字第806號裁定應執行有期徒刑15年，並經最高法院以110
    年度台抗字第566號駁回抗告確定（即甲案），由桃園地檢
    署檢察官以110年度執更字第2232號執行在案；另因犯故買
    贓物罪，經原審法院以109年度壢簡字第494號判處拘役50日
    確定（即乙案），由桃園地檢署檢察官以109年度執字第192
    08號接續執行；然甲案首先裁判確定之日為107年12月25日
    ，乙案犯罪日期則為108年1月17日，此有各該裁定、判決及
    本院被告前案紀錄表附卷可稽。乙案既係在甲案首先裁判確
    定日期之後所犯，與刑法第50條所定裁判確定前犯數罪之要
    件即有未合，自無從與甲案合併定應執行刑，抗告人所犯甲
    案各罪，經合併定其應執行刑雖已逾有期徒刑3年，惟與乙
    案之罪既係各別犯罪，自應接續執行，核無刑法第50條定執
    行刑之情形，自亦無從適用同法第51條第9款但書規定不予
    執行乙案之罪所處拘役50日。從而檢察官就乙案執行之指揮
    ，並無違法或不當可言。原審因而裁定駁回抗告人聲明異議
    ，核無違誤。至刑法第51條第9款但書立法是否妥當，並非
    聲明異議程序可得審酌。抗告意旨徒憑己見，指摘原裁定不
    當，為無理由，應予駁回。
據上論斷，應依刑事訴訟法第412條，裁定如主文。
中　　華　　民　　國　　110 　年　　8 　　月　　9 　　日
                  刑事第十六庭  審判長法　官  葉騰瑞
                                      法　官  廖紋妤
                                      法　官  陳芃宇
以上正本證明與原本無異。
如不服本裁定，應於收受送達後五日內向本院提出再抗告狀。
                                      書記官  蘇佳賢
中　　華　　民　　國　　110 　年　　8 　　月　　9 　　日